【裁判字號】    95,裁,1844
【裁判日期】    950817
【裁判案由】    國家賠償
【裁判全文】
最  高  行  政  法  院  裁  定
                                     95年度裁字第01844號
聲  請  人  乙○○
相  對  人  內政部
代  表  人  甲○○
上列聲請人因國家賠償事件，對於中華民國95年3月24日本院95
年度裁字第611號裁定，聲請再審。本院裁定如下：
    主  文
再審之聲請駁回。
再審訴訟費用由聲請人負擔。
    理  由
一、當事人對於本院裁定聲請再審，依行政訴訟法第283條準用
    同法第277條第1項第4款規定，必須表明再審理由。所謂表
    明再審理由，必須指明原裁定，有如何合於行政訴訟法第
    273條所定再審事由者，始為相當，倘未具體指明原裁定有
    如何合於上開法條所定之再審事由者，其再審之聲請即非合
    法，應予駁回。
二、聲請人聲請再審意旨略謂：民國89年7月1日新制行政訴訟法
    施行之後，有關國家賠償事件係屬普通法院審判權抑或行政
    法院審判權範圍，即有爭議。我國司法體系係採二元主義之
    制度設計，公法上爭議應由行政法院加以審理。行政處分適
    法性之判斷，其為公法上爭議之核心，自應屬行政審判權之
    範圍。國家賠償事件，如依當事人之主張係因行政處分所致
    者，應依行政爭訟程序審理，以維持二元主義之司法體系。
    因此，依行政程序法第12條之法理，本案即屬公法上之爭議
    。再者，為充分保護人民之訴訟權，尊重被害人（即再審原
    告）之選擇，不應禁止被害人至行政法院提起訴訟。且民事
    法院審理本件國家賠償亦將造成訴訟不便而有礙訴訟經濟，
    迅速之原則，亦悖於上開行政訴訟法第12條之規定，原裁定
    即有再審之事由，應予廢棄云云。
三、經查，按「我國關於民事訴訟與行政訴訟之審判，依現行法
    律之規定，分由不同性質之法院審理，係採二元訴訟制度。
    除法律別有規定外，關於因私法關係所生之爭執，由普通法
    院審判；因公法關係所生之爭議，則由行政法院審判之」（
    司法院釋字第466號解釋第一段參照）。依行政訴訟法第2條
    規定「公法上之爭議，除法律別有規定外，得依本法提起行
    政訴訟。」本條立法理由並載明：「二、人民之訴訟權為憲
    法所保障，私權爭執，得提起民事訴訟；公法上爭議，除法
    律別有規定，應依其他訴訟程序救濟，例如公職人員選舉罷
    免訴訟、國家賠償訴訟、違反道路交通管理處罰條例等事件
    外，得依本法提起行政訴訟．．．。三、本條係有關行政訴
    訟審判權之概括規定，至公法爭議之具體訴訟，仍須具備本
    法所定各種訴訟之要件，始得提起」等語。如訴訟事件不屬
    行政法院之權限者，行政法院應以裁定駁回之，亦為行政訴
    訟法第107條第1項第1款所明定。本件聲請人因國家賠償事
    件經臺北高等行政法院94年度訴字第288號裁定以非屬行政
    法院權限，駁回其訴，聲請人不服提起抗告，復經本院95年
    度裁字第611號裁定駁回其抗告。茲聲請人復依行政訴訟法
    第273條第1項第1款與第13款規定，對本院95年度裁字第611
    號裁定聲請再審，核其狀陳各節，僅敘述本案應屬公法之爭
    議，應由行政法院審理，然對其所再審之95年度裁字第611
    號裁定以不屬行政法院之審判權限駁回其聲請，有如何合於
    具體法定再審事由，並未指及，揆諸首開說明，聲請人對原
    裁定之聲請即難謂為合法，應予駁回。
四、依行政訴訟法第283條、第278條第1項、第104條、民事訴訟
    法第95條、第78條，裁定如主文。
中    華    民    國    95    年    8     月    17    日
                  第五庭審判長法  官  鄭  淑  貞
                              法  官  黃  合  文
                              法  官  吳  明  鴻
                              法  官  林  茂  權
                              法  官  鄭  小  康
以  上  正  本  證  明  與  原  本  無  異
中    華    民    國    95    年    8     月    18    日
                              書記官  蘇  金  全


司法院資訊處製作；財團法人民間司法改革基金會備份。
